臺灣嘉義地方法院刑事判決　　　　　　　 96年度訴字第732號
公　訴　人　臺灣嘉義地方法院檢察署檢察官
被　　　告　甲○○
指定辯護人　本院公設辯護人乙○○
上列被告因公共危險等案件，經檢察官提起公訴（96年度偵字第
5253號），本院判決如下：
    主  文
甲○○犯放火燒燬現未有人所在之他人所有建築物未遂罪，累犯
，處有期徒刑壹年捌月，扣案之打火機壹個沒收；又犯竊盜罪，
累犯，處有期徒刑肆月。應執行有期徒刑壹年拾月，扣案之打火
機壹個沒收。
    事  實
一、甲○○前於民國八十九年間因詐欺取財案件，經臺灣高雄地
    方法院於九十二年七月十八日，以九十一年度易字第一０一
    五號判決判處有期徒刑四月確定，復因竊盜案件，經本院於
    九十一年五月二十七日，以九十一年度簡字第四七０號判決
    判處有期徒刑四月確定，又因偽造文書案件，經本院於九十
    二年三月十日，以九十一年度訴字第二七三號判決判處有期
    徒刑六月確定，上開三罪經裁定定應執行有期徒刑一年一月
    確定，嗣於九十三年八月十六日縮短刑期執行完畢（含另案
    執行拘役五十日），猶不知悔改，因多次至洪菊敏所經營，
    營業時間為每日下午三時至隔日凌晨二時，設址在嘉義市○
    ○路三十五附八號之「欣星歌友會」消費，與洪菊敏因消費
    款項而有債務糾紛，心生不滿竟為警告，先於九十六年七月
    六日下午三時三十分許，前往嘉義市○○路之興達加油站購
    買新臺幣（下同）十元之汽油裝入保特瓶後，復基於意圖為
    自己不法所有之竊盜犯意，於同年月七日凌晨四時許（起訴
    書誤載為四時五十分），在嘉義市○○路十六巷三十七號前
    ，以非其所有之鑰匙一支，竊取丙○○所有，車牌號碼ＬＺ
    Ｘ－７１７號重型機車得手，嗣於同日凌晨四時五十分許，
    趁「欣星歌友會」非營業時間，當時並無人在其內之際，騎
    乘上開機車至該建築物前，另基於放火燒燬現無人所在之他
    人所有建築物之犯意，手持前揭盛有汽油之保特瓶，並將紙
    類塞滿保特瓶瓶口，再以其所有之打火機點火引燃，丟往「
    欣星歌友會」門口而燃燒，旋遭附近民眾分別以水及持腳踏
    墊撲滅，始未燒燬建築物之重要部分而未遂。嗣經警循線查
    獲，並扣得非其所有供竊取前開機車所用之鑰匙一支及其所
    有供放火所用之打火機一個。
二、案經嘉義市警察局第一分局報告臺灣嘉義方法院檢察署檢察
    官偵查起訴。
    理  由
壹、程序事項
    按被告以外之人於審判外之陳述，雖不符前四條（即刑事訴
    訟法第一百五十九條之一至之四）之規定，而經當事人於審
    判程序同意作為證據，法院審酌該言詞陳述或書面陳述作成
    時之情況，認為適當者，亦得為證據。當事人、代理人或辯
    護人於法院調查證據時，知有第一百五十九條第一項不得為
    證據之情形，而未於言詞辯論終結前聲明異議者，視為有前
    項之同意，此觀刑事訴訟法第一百五十九條之五規定甚明。
    本件公訴檢察官及被告、指定辯護人於本院準備程序及審理
    時對於證人丙○○、林世強、吳岱玲、洪菊敏於警詢之證述
    暨其他相關具傳聞性質之證據資料等證據能力，均表示同意
    作為本案之證據，且迄於言詞辯論終結前亦未聲明異議。本
    院審酌前揭證人之陳述及證據資料作成時之情況，核無違法
    取證或其他瑕疵，認作為證據為適當，自得作為證據。
貳、實體事項
一、上揭竊取丙○○所有車牌號碼ＬＺＸ－７１７號重型機車及
    放火燒燬洪敏菊所有之「欣星歌友會」建築物未遂等犯罪事
    實，業據被告於警詢、偵查及本院審理時均供承不諱（見警
    卷第二、三頁；偵查卷第八頁；本院卷第三十三至三十四、
    六十四至六十六頁），核與證人即被害人丙○○、洪菊敏、
    目擊證人林世強、吳岱玲於警詢之證述情節相符（見警卷第
    四至十二頁、本院卷第二十六至二十七頁），並有搜索扣押
    筆錄、扣押物品收據、扣押物品目錄表、贓物認領保管單、
    車籍查詢資料、竊盜及縱火地點、扣押物照片六張、嘉義市
    警察局第一分局九十六年九月三十日嘉市警一偵字第０９６
    ００３５４１１號函送之欣星歌友會四周建築物照片等件在
    卷可稽（見警卷十三至十九、二十四至二十八頁；本院卷第
    三十八至四十頁），復有扣案供犯罪所用，非被告所有之鑰
    匙一支及被告所有之打火機一個存卷為憑，足為補強證據，
    擔保被告自白犯罪之陳述與事實相符。又刑法放火罪所謂之
    「放火」，乃指故意以火力傳導於特定之目的物，使其燃燒
    之意；所稱之「燒燬」，係指火力燃燒，喪失物之效用而言
    ，必須住宅或建築物構成之重要部分已燒燬，而喪失其效用
    之程度，倘尚未燒燬或喪失效用，應仍屬未遂階段（最高法
    院七十六年度台上字第八二三０號、七十九年度台上字第二
    六五六號、七十一年度台上字第六五八三號、七十六年度台
    上字第一七０號、八十二年度台上字第四一一五號判決及最
    高法院十七年十月六日刑庭總會決議均可資參照）。查「欣
    星歌友會」係鐵皮搭蓋之一樓建物，供為營業之用，有前揭
    卷附照片足按，屬建築物無訛，被告以將汽油置於保特瓶中
    ，並以報紙媒介點燃，丟向「欣星歌友會」大門，足以傳達
    火力於該建築物，並使該建築物之構成部分開始燃燒，倖得
    民眾見狀以水澆熄，而未使建築物構成之重要部分燒燬，而
    喪失物之效用，此觀前揭卷附之照片，該建築物門口鐵門處
    及緊鄰鐵門之地板部分均有撲滅火勢後燒焦之黑色餘灰，建
    築物本身結構尚屬完整，並無任何倒塌損壞之情形，亦未達
    喪失其主要效用之程度（見警卷第二十六頁），被告以上開
    方式放火，然尚未使該建築物燒燬或喪失效用，而屬未遂，
    亦無疑義。綜上所述，本件事證明確，被告所犯竊盜、放火
    未遂犯行均堪以認定，應予依法論科。
二、論罪科刑部分
(一)刑法第一百七十三條至一百七十五條為保護公共安全起見，
    針對放火結果遭受意外之危險程度，就燒燬目的物而為不同
    之處罰規範意旨，其中刑法第一百七十三條所稱之「住宅」
    ，因目的為供人起居居住之用，隨時處於有人使用之狀態，
    並不以放火當時確有人在內為必要，縱無人在內，然所致生
    之公共危險程度，應屬相同，至於若係「建築物」，因既非
    供人居住使用，法文規定係「現有人所在」，顯見立法者對
    於放火目的物係建築物時，必須「現有人所在」，若能確定
    放火當時並無人在內，則因其所致生之公共危險程度，與現
    有人所在時，二者於法規範評價即屬有別，又建築物是否現
    有人所在，必須就建築物之整體以觀，例如被燒之圖書室為
    學校之一部，縱使放火時無人在各該室內，但該學校夜間既
    有人值宿，即不能以起火之時圖書室偶然無人之故，遂謂該
    校全部非現有人所在之建築物（最高法院二十四年上字第一
    ０八五號判例、九十一年度台非字第二三一號判決意旨參照
    ），換言之，若該建築物整體可明顯區隔是否有人所在之時
    間，則於確無人在該建築物整體內之際放火，應非該當於刑
    法第一百七十三條之要件。再佐以上開法條謂之「住宅」或
    「建築物」，所稱現供「人」使用或現有「人」所在，係指
    放火行為人以外之人，若該住宅或建築物，即為放火行為人
    自行使用或只其在內，已明知放火行為並不致遭受何種意外
    危險，自不適用該條項處斷（最高法院二十八年上字第三二
    一八號判例意旨參照），無非亦係兼衡放火罪之行為人對於
    目的物有燒燬之犯意，行為人若知悉建築物內並無其他人在
    內，顯然明知放火行為並不致他人遭受何種意外危險，而與
    刑法第一百七十三條第一項處罰之規範未合，再者，該條項
    處以之刑度係無期徒刑或七年以上有期徒刑之重刑，基於刑
    法罪刑法定主義，有關構成要件之解釋，從文義解釋以觀，
    即可得知刑法第一百七十三條第一項「現有人所在之建築物
    」，係指就建築物整體觀察，放火當時確有人在內，或從目
    的解釋，探求前述該條保護之法益及立法處罰之非難重點，
    應亦得相同之結論，即刑法第一百七十三條第一項放火燒燬
    現有人所在之建築物罪，須以被燒燬之建築物，在放火燒燬
    時，確實有人在內為構成要件（最高法院九十五年度台上字
    第五一五五號判決意旨足供參照）。是本件址設在嘉義市○
    ○路三十五附八號之「欣星歌友會」，其營業時間係每日下
    午三時至隔日凌晨二時，非營業時間並無人居住在內一節，
    已據證人洪菊敏證陳在卷（見本院卷第二十六頁），被告亦
    供稱：欣星歌友會營業到約凌晨二時許，常至該處消費，知
    悉關門後即無人在內等語（見偵查卷第八頁；本院卷第六十
    六頁），再佐以該建築物係鐵皮搭蓋之一樓建物，相連者亦
    為鐵皮搭建之一樓建築物，於被告放火之際，均無人居住及
    租賃使用，亦有嘉義市警察局第一分局查報函文及照片附卷
    可按（見本院卷第三十八至四十頁），即「欣星歌友會」該
    一層樓之建築物，每日凌晨二時許打烊後，屋內無人留守，
    被告於打烊員工離去後之凌晨四時五十分許，投擲裝有汽油
    ，並以報紙媒介點燃之保特瓶而放火之時，顯對非現有人所
    在之建築物放火，應屬無疑。
(二)本件「欣星歌友會」為鐵皮搭建，足以蔽風雨、通出入，且
    適於人起居之事實，有上述現場照片在卷可憑，屬刑法第一
    百七十四條第一項之建築物，且被告放火當時以非該歌友會
    之營業時間，確未有人所在，亦據證人洪菊敏於警詢證述明
    確，又被告之放火行為，並未使該建築物燒燬或喪失效用，
    而屬未遂，是核被告所為，係犯刑法第一百七十四條第四項
    、第一項之放火燒燬現未有人所在之他人所有建築物未遂罪
    及同法第三百二十條第一項之竊盜既遂罪，所犯上開二罪，
    犯意各別，行為互殊，應分論併罰，公訴意旨就前揭放火犯
    行，認被告係犯刑法第一百七十三條第三項、第一項之放火
    燒燬現有人所在之建築物未遂罪嫌，容有誤會，已於前述，
    然因基本事實同一，起訴之法條應予變更，並經本院於審理
    時告知被告，以維其權益。又被告已著手於放火燒燬現未有
    人所在之他人所有建築物行為之實行而不遂，應依刑法第二
    十五條第二項規定減輕其刑。另被告前於八十九年間因詐欺
    取財案件，經臺灣高雄地方法院於九十二年七月十八日，以
    九十一年度易字第一０一五號判決判處有期徒刑四月確定，
    復因竊盜案件，經本院於九十一年五月二十七日，以九十一
    年度簡字第四七０號判決判處有期徒刑四月確定，又因偽造
    文書案件，經本院於九十二年三月十日，以九十一年度訴字
    第二七三號判決判處有期徒刑六月確定，上開三罪經裁定定
    應執行有期徒刑一年一月確定，嗣於九十三年八月十六日縮
    短刑期執行完畢（含另案執行拘役五十日），此有臺灣高等
    法院被告前案紀錄表在卷可按，其於徒刑執行完畢，五年以
    內故意再犯本件有期徒刑以上之二罪，均為累犯，各應依刑
    法第四十七條規定加重其刑，就放火燒燬現未有人所在之他
    人所有建築物未遂犯行部分，依法先加重其刑後減輕之。
(三)爰審酌被告國中肄業之智識程度，僅因一千五百元之消費款
    項債務糾紛等細故，竟竊取他人機車，購買汽油，欲以放火
    燒燬「欣星歌友會」建築物為警告洩憤，非但造成被害人之
    損害，對於社會公共安全及治安之危害亦屬非輕，然衡被告
    犯後坦認犯行之態度，及其犯罪動機、手段、所生危害程度
    、放火行為尚屬未遂、被害人洪菊敏及丙○○均表示不請求
    賠償暨被告之家庭狀況等一切情狀，分別量處如主文所示之
    刑，並定應執行之刑，以資懲儆。
三、沒收部分
    扣案之打火機一個，屬被告所有，且供犯罪所用之物，業據
    其供陳在卷，應依刑法第三十八條第一項第二款宣告沒收。
    至於另扣得之鑰匙一支，雖供被告竊取機車所用，然並非被
    告所有，亦據其迭次於偵查及本院調查、審理時陳明在卷（
    見偵查卷第八頁；本院聲羈卷第四頁；本院卷第二十一、六
    十四頁），復無證據足認係屬被告所有，亦非違禁物，不予
    諭知沒收，又供本件放火所用之保特瓶一個，未據扣案，無
    證據可憑認定尚屬存在，且非違禁物，亦不予宣告沒收，併
    此說明。
據上論斷，應依刑事訴訟法第二百九十九條第一項前段、第三百
條，刑法第一百七十四條第四項、第一項、第三百二十條第一項
、第四十七條第一項、第二十五條第二項、第五十一條第五款、
第三十八條第一項第二款，判決如主文。
本案經檢察官古富祺到庭執行職務
中　　華　　民　　國　　96　　年  　11  　月　　27　　日
                  刑事第二庭審判長法  官  沈福財
                                  法  官  陳正昇
                                  法　官　林青怡
上列正本證明與原本無異。
如不服本判決，應於判決送達後十日內向本院提出上訴狀，上訴
書狀依法應敘述具體理由，如未敘述具體理由者，應於上訴期間
屆滿後二十日內補提理由書於本院（均應附繕本）。告訴人或被
害人如對於本判決不服者，應具備理由請求檢察官上訴，其上訴
期間之計算係以檢察官收受判決正本之日期為準。
中　　華　　民　　國　　96　　年  　11  　月　　27　　日
                                  書記官  李佳惠
附錄本案論罪科刑法條
刑法第174條
放火燒燬現非供人使用之他人所有住宅或現未有人所在之他人所
有建築物、礦坑、火車、電車或其他供水、陸、空公眾運輸之舟
、車、航空機者，處3年以上10年以下有期徒刑。
放火燒燬前項之自己所有物，致生公共危險者，處6月以上5年以
下有期徒刑。
失火燒燬第1項之物者，處6月以下有期徒刑、拘役或3百元以下
罰金。
失火燒燬前項之物，致生公共危險者，亦同。
第1項之未遂犯罰之。
刑法第320條
意圖為自己或第三人不法之所有，而竊取他人之動產者，為竊盜
罪，處5年以下有期徒刑、拘役或5百元以下罰金。
意圖為自己或第三人不法之利益，而竊佔他人之不動產者，依前
項之規定處斷。
前二項之未遂犯罰之。
